臺灣臺北地方法院刑事判決　　　　九十四年度易字第四七九號
公　訴　人　臺灣臺北地方法院檢察署檢察官
被　　　告　乙○○
上列被告因詐欺等案件，經檢察官提起公訴（九十四年度偵緝字
第一九０號）及移送併案審理（九十三年度偵字第一六二九八號
、九十三年度偵字第三三０五號），被告於準備程序進行中就被
訴事實為有罪之陳述，且所犯非死刑、無期徒刑、最輕本刑為三
年以上有期徒刑之罪或高等法院管轄第一審案件，經告知簡式審
判程序之旨，並聽取檢察官、被告之意見後，經本院合議庭裁定
由受命法官獨任進行簡式審判程序審理判決如下：
    主  文
乙○○幫助意圖為自己不法之所有，以詐術使人將本人之物交付
，累犯，處有期徒刑伍月，如易科罰金，以佰元折算壹日。
    事  實
一、乙○○於民國八十七年間因妨害風化案件，經本院於八十八
    年三月十日以八十八年度易字第五九四號判處有期徒刑五月
    ，如易科罰金，以三百元折算一日確定，甫於八十九年四月
    三十日縮短刑期執行完畢，仍不知悔改，經由報紙小廣告得
    知可用帳戶存摺換取現金，乙○○亦預見將自己帳戶提供他
    人使用，可能提供詐欺集團從事詐騙犯行之助力，竟仍基於
    幫助詐欺之不確定故意，於九十三年二月六日至臺北市○○
    ○路○段一一四號臺北北門郵局開立帳號第0000000
    0000000號帳戶並取得提款卡後，於同月十五日以前
    某日、時，經由該報紙廣告刊登之方式與姓名年籍不詳男子
    （無證據證明係屬兒童或少年）聯繫，以新臺幣（下同）一
    千元之代價，在臺北市○○區○○路某處，將上開郵局帳戶
    提款卡、密碼出售該姓名年籍不詳男子，該男子收受該帳戶
    提款卡後，旋與其所屬詐欺集團某姓名、年籍不詳之女性成
    員（無證據證明係屬兒童或少年）共同基於意圖為自己不法
    所有之犯意聯絡，由該詐欺集團女姓成員於九十三年二月十
    五日，冒稱板信銀行職員，打電話給甲○○，以甲○○之提
    款卡遭複製為由，要求甲○○至提款機操作變更密碼，致甲
    ○○陷於錯誤，於同日十六時五十六分許，至上址臺北北門
    郵局提款機，依該詐欺集團女性成員指示操作提款機而轉帳
    三次共二十九萬九千九百四十九元至乙○○前開帳戶內，旋
    遭該詐欺集團成員提領或轉帳一空，甲○○操作完畢後發覺
    帳戶餘額短少，始知受騙，經報警循線查獲。
二、案經臺北市政府警察局中正第一分局報告臺灣臺北地方法院
    檢察署檢察官偵查起訴。
    理  由
壹、有罪部分：
一、訊據被告乙○○於本院坦承上開犯行不諱（本院九十四年七
    月二十日、同年十月二十日準備程序筆錄、本院審判筆錄）
    ，且有乙○○上開郵局帳戶開戶資料、交易明細資料在卷可
    稽（九十三年度偵字第一四０七０號偵卷第十八至二十頁、
    第七三頁），而乙○○上開郵局帳戶確遭利用於詐騙甲○○
    匯入款項等情，復經甲○○警訊、偵查中指訴明確（同偵卷
    第十四、五五頁），且有甲○○華僑銀行存摺節本影本、自
    動櫃員機儲戶交易明細表附卷可憑（同偵卷第五頁、第二五
    至二七頁）。衡之常情，任何人均可辦理金融帳戶存摺使用
    ，如無正當理由，實無購用他人存摺提款卡使用之理，而金
    融帳戶事關個人財產權益保障，其專有性甚高，除非本人或
    與本人關係密切，難認可自由流通使用，一般人均有妥為保
    管及防止他人任意使用之認識，縱特殊情況偶需交付他人使
    用，亦必深入瞭解用途及合理性，始予提供，且該等專有物
    品如落入不明人士手中，而未加以闡明正常用途，極易被利
    用為與財產有關之犯罪工具，此為吾人依一般生活認知所易
    於體察之常識，而有犯罪意圖者，非有正當理由，竟購用他
    人帳戶，客觀上可預見其目的，係供為某筆資金之存入後再
    行領出之用，且該筆資金之存入及提領過程係有意隱瞞其流
    程及行為人身分曝光之用意，一般人本於一般認知能力均易
    於瞭解，是被告可預見帳戶提款卡、密碼提供他人使用，將
    幫助他人實施犯罪，自能預見其發生，被告竟仍出售牟利，
    足見其遭不法利用之結果發生並不違背被告本意，被告有幫
    助詐欺之不確定故意，堪予認定。綜上，本件被告確有以出
    售帳戶之方式，觸犯幫助詐欺犯行，事證明確，犯行可以認
    定。
二、核被告所為，係犯刑法第三十條第一項、第三百三十九條第
    一項之幫助詐欺罪。詐騙甲○○之詐欺集團成員間，對於詐
    欺犯行，有犯意聯絡及行為分擔，為共同正犯。檢察官九十
    三年度偵字第一六二九八號移送併案審理之犯罪事實，與起
    訴之犯罪事實完全相同，為同一案件，本院應予審理，附此
    敘明。被告前因妨害風化案件，經本院以八十八年度易字第
    五九四號判處有期徒刑五月，如易科罰金，以三百元折算一
    日確定，甫於八十九年四月三十日縮短刑期執行完畢，有臺
    灣高等法院被告全國前案紀錄表附卷可稽，被告前受有期徒
    刑執行完畢，五年以內再犯本件最重本刑為有期徒刑以上之
    罪，為累犯，應依刑法第四十七條之規定加重其刑。被告與
    詐騙甲○○之詐欺集團成員間，雖無共同實施詐欺之犯意聯
    絡，然被告以幫助犯罪之意思而參與詐欺構成要件以外行為
    ，核屬刑法第三百三十九條第一項犯行之幫助犯，應依刑法
    第三十條第二項規定減輕其刑，並依法先加後減。爰審酌被
    告犯罪後尚能於本院坦承犯行，然其行為對於社會治安影響
    非輕，及被告係為牟蠅利而觸犯本件罪行之犯罪動機、目的
    ，及被告之品行及智識程度等一切情狀，量處如主文所示之
    刑，並諭知易科罰金之折算標準。
貳、臺灣新竹地方法院檢察署檢察官九十三年度偵字第三三０五
    號併辦部分：
一、併辦意旨略以：被告乙○○明知坊間盛行以買賣人頭帳戶方
    式供作詐騙或恐嚇他人交付贖金之不法用途，已預見向其租
    用金融機構帳戶之存摺、印章、金融卡者，目的、手段皆非
    尋常，應有持帳戶相關物件供詐騙或恐嚇犯行之意，亦知悉
    提供帳戶存摺、提款卡供他人使用，有幫助掩飾或隱匿他人
    犯罪所得財物之可能性，竟因需款孔急，於不詳時、地將其
    所有之萬泰商業銀行第000000000000號帳戶存
    摺、金融卡（移送併辦意旨書記載為臺北商業銀行、華南銀
    行，惟經公訴檢察官九十四年七月十九日以補充理由書更正
    為萬泰商業銀行上開帳戶），以不詳金額出售予姓名年籍不
    詳之人，以此方式幫助他人詐騙財物，嗣經警循線查獲，因
    認被告此部分行為涉犯刑法第三百三十九條第一項、第三十
    條第一項幫助詐欺罪，而與經起訴之部分有連續犯之裁判上
    一罪關係云云。
二、按犯罪事實應依證據認定之，無證據不得認定其犯罪事實，
    刑事訴訟法第一百五十四條第二項定有明文。次按刑法上之
    幫助犯，以正犯已經犯罪為構成要件，故幫助犯無獨立性，
    如無他人犯罪行為之存在，幫助犯即無由成立，最高法院六
    十年臺上字第二一五九號判例、同院九十一年度臺上字第二
    三九一號判決意旨參照。
三、經查：訊據被告乙○○於本院固坦承出售萬泰商業銀行上開
    帳戶存摺、金融卡予姓名年籍不詳之人，惟本案並無卷存事
    證足認被告該萬泰商業銀行帳戶曾遭詐騙集團用於詐欺取財
    犯行，參以首開說明，公訴人認被告出售該帳戶之行為係構
    成幫助詐欺罪嫌云云，尚嫌率斷。而此部分未據起訴，應退
    由檢察官另為適法處理。
據上論斷，應依刑事訴訟法第二百七十三條之一第一項、二百九
十九條第一項前段，刑法第三百三十九條第一項、第三十條、第
四十七條、第四十一條第一項前段，罰金罰鍰提高標準條例第一
條前段、第二條，判決如主文。
本案經檢察官趙雪瑛到庭執行職務。
中　　華　　民　　國　九十四　年　　九　　月　二十七　日
　　　　　　　　　刑事第五庭  法　官　高偉文
以上正本證明與原本無異
如不服本判決應於送達後十日內向本院提出上訴狀
　　　　　　　　　　　　　　　書記官　鄭雅文
中　　華　　民　　國　九十四　年　　九　　月　二十七　日
附錄本案論罪科刑法條全文
中華民國刑法第三百三十九條
意圖為自己或第三人不法之所有，以詐術使人將本人或第三人之
物交付者，處五年以下有期徒刑、拘役或科或併科一千元以下罰
金。
以前項方法得財產上不法之利益或使第三人得之者，亦同。
前二項之未遂犯罰之。
